【裁判字號】    98,交聲,408
【裁判日期】    981221
【裁判案由】    違反道路交通管理處罰條例聲明異議
【裁判全文】
臺灣基隆地方法院交通事件裁定         98年度交聲字第408號
移送機關即
原處分機關  交通部公路總局台北區監理所基隆監理站
異  議  人
即受處分人  甲○○
上列受處分人因違反道路交通管理處罰條例案件，對於交通部公
路總局台北區監理所基隆監理站民國98年10月22日所為之處分（
原處分案號：基監字第裁42─ZAP017731 號），聲明異議，本院
裁定如下：
    主  文
異議駁回。
    理  由
一、原處分機關意旨略以：異議人即受處分人甲○○（下稱異議
    人）所有之車牌號碼6353-UW 號自用一般小客車，並未裝設
    電子收費裝置，但該車卻於民國98年 5月19日23時32分許，
    行經國道高速公路汐止收費站北上第6 車道之電子收費車道
    ，因而有「汽車行駛於應繳費之公路不依規定繳費」之違規
    行為，經主管機關依追繳注意事項規定，通知異議人應於98
    年 7月10日前補繳，詎異議人未依規定於期限內補繳，經原
    舉發單位即內政部警政署國道公路警察局，依道路交通管理
    處罰條例第27條第1 項之規定，於98年8 月12日製發舉發違
    反道路交通管理事件通知單逕行舉發；異議人於應到案日期
    前提出申訴，嗣原處分機關仍認異議人有前開違規行為，乃
    依道路交通管理處罰條例第27條第1 項規定，以補繳截止日
    翌日即98年 7月11日為違規時間（裁決書誤載為98年 5月19
    日，應予更正），於98年10月22日以基監字第裁42─ZAP017
    731 號決書裁處異議人罰緩新臺幣（下同）4,000元等語。
二、異議意旨略以：異議人汽車行經北上汐止收費站時，不知ET
    C 為何沒有感應，以致於未繳交40元過路費，但非本人故意
    逃避不繳，而是不知如何交40元過路費在沒有單據的情況下
    ，所以才等待罰單的送達後才去繳交，但監理站居然要我繳
    交逾期罰款，異議人相當的不服裁決，請求撤銷罰單云云。
三、按汽車行駛於應繳費之公路、橋樑、隧道或輪渡，不依規定
    繳費者，處汽車所有人或駕駛人新臺幣（下同）3,000 元以
    上6,000 元以下罰鍰，並追繳欠費，道路交通管理處罰條例
    第27條第1項定有明文。次按，交通部臺灣區○道○○○路
    局（下稱高速公路局）為辦理電子收費申裝及欠費追繳作業
    ，依據公路通行費徵收管理辦法相關規定訂定交通部臺灣區
    ○道高速公路局電子收費申裝及欠費追繳作業注意事項；是
    車輛不依規定繳費者，營運單位應將用路人車輛資料予以記
    錄並為照相或錄影存證，依高速公路局查明之車籍資料，製
    發「補繳通行費及作業處理費通知單」，追繳通行費並加收
    作業處理費用；用路人應依上開通知單所列金額及繳費期限
    完成補繳，逾補繳期限截止日未繳納者，依法舉發，交通部
    臺灣區○道○○○路局電子收費申裝及欠費追繳作業注意事
    項第1 條、第13條、第17條分別定有明文。再汽車行駛於應
    繳費之公路，汽車所有人或駕駛人不依規定繳費，於舉發通
    知單上所載應到案期限內繳納罰鍰或到案提出申訴或陳述者
    ，依道路交通管理事件統一裁罰基準及處理細則（下稱處理
    細則）第2 條第2 項所定之違反道路交通管理事件統一裁罰
    基準表（下稱基準表）規定，須處以3,000 元之罰鍰。至於
    處理違反道路交通管理事件，有關文書送達之程序，依行政
    程序法之規定；而不能依行政程序法第72條規定對應受送達
    人之住居所、事務所或營業所為之或對其他得會晤應受送達
    人之處所送達，亦無法依同法第73條將文書付與有辨別事理
    能力之同居人、受僱人或應送達處所之接收郵件人員時，得
    將文書寄存送達地之地方自治或警察機關，並作送達通知書
    兩份，一份黏貼於應受送達人住居所、事務所、營業所或其
    就業處所門首，另一份交由鄰居轉交或置於該送達處所信箱
    或其他適當位置，以為送達；由郵政機關為送達者，得將文
    書寄存於送達地之郵政機關，處理細則第5 條、行政程序法
    第74條第1 項及第2 項亦分別規定甚明。且依前開規定所為
    之寄存送達，並無準用民事訴訟法或刑事訴訟法關於寄存送
    達自寄存之日起10日生效規定之規定，無論應受送達人實際
    上於何時受領文書，均以寄存之日，視為收受送達之日，而
    發生送達之效力（最高行政法院97年度裁字第2149號判決意
    旨、臺灣高等法院97年法律座談會第42、43號提案研討結果
    及法務部93年04月13日法律字第0930014628號函釋參照）。
四、經查：異議人所有之車牌號碼6353-UW 號自用一般小客車，
    於民國98年5 月19日23時32分許，行經國道高速公路汐止收
    費站北上第6 車道之電子收費車道，因未依規定繳納通行費
    ，經通知補繳，而其於繳費期限98年 7月10日補繳截止日前
    仍未補繳完成之事實，有內政部警政署國道公路警察局98年
    8 月12日公警局交字第ZAP017731 號舉發違反道路交通管理
    事件通知單、交通部臺灣區○道○○○路局汐止收費站98年
    11月16日高汐稽字第0980001825號函及交通部公路總局臺北
    區監理所基隆監理站98年10月22日基監字第裁42-ZAP017731
    號違反道路交通管理事件裁決書在卷可稽，是此部分事實應
    堪認定。異議人雖以前詞置辯，惟查：
  (一)異議人於96年 6月27日戶籍地即遷入基隆市○○區○○路11
    9巷7之5號，迄至98年12月9日未有變動之情，有本院之個人
    戶役政基本資料查詢結果1 紙附卷可參。前揭補繳通知單經
    交通部臺灣區○道○○○路局委託遠通電收公司交郵政機關
    郵寄至異議人之地址為「基隆市○○區○○路119 巷7 之 5
    號」，確為異議人之戶籍地址，因此遠通電收股份有限公司
    對異議人寄發上開高速公路通行費催繳通知單向同址為送達
    ，並無違誤。又本件遠通電收股份有限公司向異議人所寄發
    上開繳款通知書係以掛號郵件方式投遞，因未獲會晤本人亦
    無受領文書之同居人、受雇人或應送達處所之接收郵件人員
    ，故於98年6 月25日將該郵件寄存於基隆愛三路郵局，並作
    送達通知書二份，一份黏貼於應受送達人門首，一份置於該
    送達處所信箱或其他適當位置，以寄存送達之方式為送達，
    此有高速公路局委託遠通電收股份有限公司辦理電子收費業
    務送達證書1 紙在卷可稽。從而，堪認本件高速公路委託遠
    通電收公司交郵政機關所為之上開送達，自合於上揭行政程
    序法關於文書送達之規定，不論異議人實際有無前往領取該
    催繳通知單，該文書已處於異議人隨時可得領取之狀態，而
    於合法送達之日，即寄存送達當日，已發生效力。
  (二)再參以上開舉發通知單之寄送係向前開同址為送達，於98年
    8 月19日亦因未獲會晤本人亦無受領文書之同居人、受雇人
    或應送達處所接收郵件人員，亦將該送達文書寄存於上開郵
    局，同係以寄存送達之方式為之，此有交通部臺灣區○道○
    ○○路總局頭城收費站98年11月16日高汐稽字第0980001825
    號函、內政部警政署國道公路警察局送達證書附卷可佐，是
    異議人領取上開舉發通知單後，如前所述，其於應到案日期
    前已提出申訴。蓋衡情郵務機關收取郵資，郵務人員每日須
    例行處理各種郵件，實無獨就本案催繳通知單故為疏漏而不
    依法送達之理，益證異議人無不能受領之情事，是異議人於
    上開時、地行駛於應繳費之公路不依規定繳費，且經通知補
    繳後，亦未遵期補繳之事實，堪予認定。又異議人如有戶籍
    地址與實際住居所不同情事，本應自行向相關主管機關陳報
    實際住居所，實難課以相關主管機關訪查其實際住居所之責
    ，異議人若未遷移戶籍地址或陳報新址，自應隨時注意戶籍
    地址有無相關郵件送達，尚不得以未居住於戶籍地址至未能
    及時收受郵件為由卸責，據此，異議人所辯，委無可採。
五、綜上所述，異議人確有於上揭時、地駕駛車輛行駛於應繳費
    之公路，不依規定繳費之違規事實，且於遠通公司依法送達
    高速公路通行費催繳通知單後，復未於繳納期限內補繳之，
    核其所為，已該當道路交通管理處罰條例第27條第1 項所定
    「汽車行駛於應繳費之公路不依規定繳費」之處罰要件，從
    而，原處分機關依道路交通管理處罰條例第27條第1 項規定
    ，裁處異議人罰鍰4,000 元，核無違誤，從而，本件異議為
    無理由，應予駁回。
六、據上論斷，應依道路交通管理處罰條例第87條第2 項，道路
    交通案件處理辦法第19條，裁定如主文。
中    華    民    國    98    年    12    月    21    日
                  交通法庭法    官  陳姵君
以上正本證明與原本無異。
對於本件裁定如有不服，應於收受送達後5日內，向本院提出抗
告書狀，敘述抗告之理由，抗告於臺灣高等法院。
中    華    民    國    98    年    12    月    21    日
                          書 記 官  王佩珠


司法院資訊處製作；財團法人民間司法改革基金會備份。
